【裁判字號】    98,簡上,355
【裁判日期】    990714
【裁判案由】    清償借款
【裁判全文】
臺灣高雄地方法院民事判決             98年度簡上字第355號
上  訴  人  甲○○
被上訴  人  乙○○
上列當事人間清償借款事件，上訴人對於中華民國98年10月7 日
本院鳳山簡易庭第一審判決（98年度鳳簡字第794 號）提起上訴
，經本院於99年6月30日言詞辯論終結，判決如下：
    主      文
上訴駁回。
第二審訴訟費用由上訴人負擔。
    事實及理由
一、被上訴人主張：上訴人自民國95年11月起至96年4 月間連續
    向被上訴人借款新臺幣（下同）5 萬元、10萬元、5 萬元，
    合計20萬元，均未依約還款，爰依消費借貸之法律關係，提
    起本件訴訟。並於原審聲明：上訴人應給付被上訴人20萬元
    及自支付命令送達之翌日起至清償日止，按週年利率百分之
    5 計算之利息。
二、上訴人則以：伊確實曾向被上訴人借款2 次，各為5 萬元及
    10萬元，但是並沒有借第3 次的5 萬元；證人施鈞浤於原審
    作偽證，證詞實不可採；又伊曾幫被上訴人小孩補習，共上
    過20多個小時之輔導課，以一小時600 元計算，此部分之補
    習費，伊自可主張與前開借款債務抵銷，抵銷後伊應償還被
    上訴人之債務應為135,000 元。並於原審聲明：被上訴人之
    訴駁回。
三、原審經審理結果，判決被上訴人全部勝訴。上訴人不服，提
    起上訴，並於本院聲明：（一）原判決廢棄。（二）被上訴
    人在第一審之訴駁回。被上訴人則聲明：上訴駁回。
四、兩造不爭執之事項：
（一）上訴人曾於95年底至96年初分別2 次向被上訴人借款，一
      次5 萬元，另一次10萬元，合計15萬元。
（二）上訴人曾對原審證人施鈞浤提出偽證告訴，經臺灣高雄地
      方法院檢察署檢察官以99年度偵字第4729號為不起訴處分
      。
五、本件之爭點：
（一）上訴人是否曾向被上訴人借貸第3次之款項5萬元？
（二）上訴人是否應清償被上訴人20萬元？上訴人主張抵銷，有
      無理由？
六、本院之判斷：
（一）被上訴人上開主張上訴人自95年11月起至96年4 月間連續
      向伊借款5 萬元、10萬元、5 萬元，合計20萬元，且均未
      依約還款乙節，業據證人施鈞浤於原審到庭證稱：「（問
      ：兩造你都認識？）認識。（問：他們之間有無金錢往來
      ？）我知道。（問：上訴人有無跟被上訴人借過錢？）有
      ，我有見過三次，在公司的泡茶區，公司在高雄縣仁武鄉
      1 之36號，公司是坤岱代書事務所。95年11月16日借5 萬
      ，96年2 月2 日借10萬，96年4 月8 日借5 萬。（問：為
      何記得這麼清楚？）錢是公司的周轉錢先借支給被上訴人
      ，被上訴人再借給上訴人。（問：上訴人為何不直接向公
      司借款？）因為被上訴人比較好借，我們三、四個人合夥
      ，每個人出點錢當作公司的周轉金，被上訴人先答應借給
      上訴人，再從周轉金裡面給上訴人，因為是當場算錢給上
      訴人，我也在場，我知道他們是在借錢。（問：當時有無
      約定何時還錢？）當時沒有說，上訴人說他每半年可以領
      將近二十萬元的退休俸，那些錢領了或者投資房地產有出
      脫時就會還錢，三次借款時都是這樣講。（問：上訴人在
      借第二筆時，第一筆錢有無還款，在借第三筆錢時第一筆
      錢有無還款？）都沒有還。（問：第三次跟被上訴人借錢
      時，你也在場，你沒有跟被上訴人提醒說上訴人都沒有還
      錢，還要繼續借給他？）我有跟被上訴人提醒，上訴人說
      他房子快賣掉了，這筆錢是借來繳貸款的，第三筆說要繳
      貸款，第一筆說搬家，第二筆也是要還貸款。（問：上訴
      人後來有無還款？）沒有還款。我還跟被上訴人去上訴人
      的家及公司，上訴人都避不見面，如果碰到他，他就打電
      話報警，說我們不讓他走。我們一直打電話他不接，他也
      知道我們在找他。（問：你們有曾經不讓上訴人離開的狀
      況？）我們曾經有要求上訴人開本票，上訴人在本票上寫
      智慧財產。（問：寫本票之後上訴人還有跟你們見面？）
      避不見面，他在家裡，後來他的房子確定賣掉了，我們就
      去南台灣仲介公司找到他，他說要先還我們10萬，後來也
      沒有還。」等語（見原審卷第63-65 頁），本院審酌證人
      對於兩造並無任何利害關係，衡情，斷無偏頗任何一造而
      自陷偽證罪之可能，且上訴人曾對施鈞浤提出偽證告訴，
      經臺灣高雄地方法院檢察署檢察官以99年度偵字第4729號
      為不起訴處分，有上開不起訴處分書在卷可佐，準此，施
      鈞浤之證詞應可採信；參酌上訴人亦自承確實曾向被上訴
      人借款2 次，各為5 萬元及10萬元一節，與被上訴人、證
      人施鈞浤所述互核均相符無訛，足徵被上訴人主張上訴人
      向伊借款20萬元係屬有據。況上訴人就其所為未借第3 次
      的5 萬元之抗辯，亦未能提出相關證據證明，益徵被上訴
      人之主張應堪信為真實。
（二）上訴人另以曾幫被上訴人小孩補習，共上過20多個小時之
      輔導課，以一小時600 元計算，因而主張以補習費抵銷等
      語，上訴人此部分之主張，為被上訴人所否認，按當事人
      主張有利於己之事實者，就其事實有舉證之責任，民事訴
      訟法第277 條前段定有明文。查上訴人主張被上訴人積欠
      其補習費之事實為被上訴人所否認，依前開規定上訴人自
      應就此有利於已之事實負舉證責任，惟其就此並未能提出
      任何證據證明，且上訴人亦自承當初幫被上訴人的小孩輔
      導算是義務幫忙，均無約定報酬等語（參本院卷第103 頁
      ），是其此部分之主張為不可採。
（三）從而，被上訴人主張依金錢借貸之法律關係請求上訴人返
      還借貸之20萬元及自支付命令送達即98年6 月6 日之翌日
      即98年6 月7 日起至清償日止週年利率百分之五計算之利
      息為有理由，應予准許。
七、綜上所述，被上訴人依金錢借貸之法律關係請求上訴人給付
    20萬元及自98年6 月7 日起至清償日止週年利率百分之5 計
    算之利息，核屬正當，應予准許。原審據此為被上訴人勝訴
    判決，並無違誤，上訴意旨指摘原判決不當，求予廢棄，並
    無理由，應予駁回。
八、據上論結：本件上訴為無理由，依民事訴訟法第436 條之1
    第3項 、第449 條第1 項、第78條，判決如主文。
中    華    民    國    99    年    7     月    14    日
                    民事鳳山分庭  審判長法  官 楊富強
                                        法  官 何悅芳
                                        法  官 林意芳
以上正本係照原本作成。
本判決不得上訴。
中    華    民    國    99    年    7     月    16    日
                                        書記官 劉國偉

司法院資訊處製作；財團法人民間司法改革基金會備份。
